【裁判字號】    98,訴,345
【裁判日期】    981123
【裁判案由】    強盜
【裁判全文】
臺灣花蓮地方法院刑事判決               98年度訴字第345號
公  訴  人  臺灣花蓮地方法院檢察署檢察官
被      告  乙○○
指定辯護人  簡燦賢律師
上列被告因強盜案件，經檢察官提起公訴（98年度偵字第1765號
），本院判決如下：
    主  文
乙○○共同犯攜帶兇器強盜未遂罪，累犯，處有期徒刑貳年陸月
。
    事  實
一、乙○○曾因詐欺案件，經本院以95年度金簡字第16號判處有
    期徒刑4月，如易科罰金，以銀元300元即新臺幣900元折算1
    日確定，於民國95年12月29日縮刑期滿執行完畢。詎其猶不
    知警惕，緣甲○○（經本院發布通緝，另行審結）於 98年3
    月31日晚間某時提議要尋找目標搶路人財物，乙○○允諾之
    ，二人即意圖為自己不法之所有，基於強盜之犯意聯絡及行
    為分擔，由甲○○攜帶其於是日在花蓮縣新城鄉○○村○道
    下涵洞所撿到而非屬其所有，客觀上足以危害人之生命、身
    體、安全，可供兇器使用之菜刀1把，由乙○○同日 22時55
    分許騎乘甲○○借得之車牌號碼 AP9-687號普通重型機車，
    搭載甲○○，至花蓮縣新城鄉○里○街附近軍營後方等處尋
    找可強盜之對象。嗣於同日23時許，行經花蓮縣新城鄉○里
    村○里○街 148號附近時，見丙○○獨自一人騎乘機車行經
    該處，甲○○即命乙○○掉頭追丙○○所騎乘之機車，並超
    前攔住丙○○，喝令丙○○停車，甲○○隨即跳下車，持前
    開菜刀壓在丙○○右大腿上，至使丙○○不能抗拒，並喝令
    丙○○把錢拿出來，經丙○○告以其沒有錢，很窮等語，甲○○及乙○○即未再搜尋丙○○身上財物，而出於自由意志
    己意中止其強盜之犯意，叫丙○○離去而未得任何財物，待
    丙○○離去後，乙○○、甲○○亦旋即離開現場。嗣為警循
    線查悉上情，並扣得上開菜刀1把。
二、案經花蓮縣警察局新城分局報告臺灣花蓮地方法院檢察署檢
    察官偵查起訴。
    理    由
一、證據能力部分：按被告以外之人於審判外之言詞或書面陳述
    ，除法律有規定者外，不得作為證據；被告以外之人於偵查
    中向檢察官所為之陳述，除顯有不可信之情況者外，得為證
    據；又被告以外之人於檢察事務官、司法警察官或司法警察
    調查中所為之陳述，與審判中不符時，其先後之陳述具有較
    可信之特別情況，且為證明犯罪事實存否所必要者，得為證
    據；被告以外之人於審判外之陳述，雖不符刑事訴訟法第15
    9條之1至第159條之4之規定，而經當事人於審判程序同意作
    為證據，法院審酌該言詞陳述或書面陳述作成時之情況，認
    為適當者，亦得為證據；當事人、代理人或辯護人於法院調
    查證據時，知有第159條第1項不得為證據之情形，而未於言
    詞辯論終結前聲明異議者，視為有前項之同意，刑事訴訟法
    第159條第1項、第159條之1、第159條之2、第159條之5分別
    定有明文。次按同法第159條之5第 2項之規定，乃基於證據
    資料愈豐富，愈有助於真實發現之理念，酌採當事人進行主
    義之證據處分權原則，並強化言詞辯論主義，透過當事人等
    到庭所為之法庭活動，在使訴訟程序順暢進行之要求下，承
    認傳聞證據於一定條件內，得具證據適格。此種「擬制同意
    」，因與同條第一項之明示同意有別，實務上常見當事人等
    係以「無異議」或「沒有意見」表示之，此時倘該證據資料
    之性質，已經辯護人閱卷而知悉，或自起訴書、原審判決書
    之記載而了解，或偵、審中經檢察官、審判長、受命法官、
    受託法官告知，或被告逕為認罪之答辯或有類似之行為、情
    況，即可認該相關人員於調查證據時，知情而合於擬制同意
    之要件，最高法院96年度臺上字第7364號判決意旨可資參照
    。經查：本件公訴人所引用做為證據之供述證據，被告及辯
    護人均表示沒有意見，經本院於審理中予以提示並告以要旨
    ，復未於言詞辯論終結前聲明異議，本院審酌前開陳述作成
    時之情況，核無違反任意性及證明力明顯過低之瑕疵，認適
    當作為證據，揆諸前開規定，均有證據能力。
二、上揭事實，業據被告乙○○自警詢、檢察官偵訊及本院審理
    中均供認不諱，亦據被害人丙○○於警詢及檢察官偵訊中指
    述綦詳，核與共犯甲○○於警詢中陳述情節相符，並有被害
    人手繪上開菜刀式樣簡圖乙份、監視錄影翻拍照片 3幀、現
    場及扣案之物照片共7幀在卷可稽，上開菜刀1把扣案可證，
    足認被告自白與事實相符。本件事證明確，被告犯行堪以認
    定。
三、查被告及共犯甲○○為前開犯行所攜帶之菜刀 1把，係屬刀
    械，刀鋒銳利，客觀上足以對人之生命、身體、安全構成威
    脅，具有危險性，應屬兇器。次按中止未遂，係指已著手於
    犯罪行為之實行，而因己意中止或防止其結果之發生而言。
    至中止未遂與障礙未遂之區別，在於行為人實行犯罪行為後
    之中止行為是否出於自由意志，為決定中止未遂與障礙未遂
    之區分標準，若行為人非因受外界事務之影響而出於自由意
    志，自動終止犯罪行為或防止其結果之發生，無論其終止係
    出於真心悔悟、他人勸說或自己感覺恐被發覺、時機尚未成
    熟，祇須非因外界事務之障礙而使行為人不得不中止者，均
    為中止未遂；反之，倘係由於外界之障礙事實，行為人受此
    心理壓力而不得不中止者，即非出於自由意志而中止，則屬
    障礙未遂，最高法院98年台上字第2391號判決意旨可資參照
    。經查本件被告與共犯甲○○，由甲○○持上開菜刀 1把，
    壓住被害人之右大腿，喝令被害人交出財物，惟經被害人告
    以身無分文，隨即叫被害人離去，其等本可再行搜索被害人
    身上或機車上之財物，以確定被害人確無財物可搶，卻在未
    有障礙事實發生之情形下，出於自由意志中止強盜行為，應
    屬中止未遂，公訴人認被告係障礙未遂，尚有未洽。被告及
    共犯甲○○攜帶上開菜刀強盜未遂，係犯強盜罪而有同法第
    321條第 1項第3款之攜帶兇器情形，核其所為，係犯同法第
    330條第 2項、第1項之攜帶兇器強盜未遂罪。被告與甲○○
    就前揭犯行間，有犯意之聯絡與行為之分擔，皆為共同正犯
    。又被告前有如事實欄一所示科刑及執行紀錄，有臺灣高等
    法院被告前案紀錄表乙紙附卷可憑，其受徒刑之執行完畢，
    5 年以內故意再犯有期徒刑以上之罪，為累犯，應依刑法第
    47條第 1項之規定加重其刑；另被告著手於犯罪行為之實行
    而因己意中止，應依刑法第27條第1項之規定，減輕其刑（
    按依刑法第66條但書之規定，就中止未遂有免除其刑之規定
    者，故得減刑至三分之二) ，並應依法先加後減之。爰審酌
    被告係受共犯甲○○之邀，參與共同強盜犯行，騎乘機車搭
    載甲○○尋找可強盜之對象，並由甲○○持菜刀欲強盜被害
    人財物，不僅可能造成被害人財物損失，對於被害人人身自
    由及安全影響至鉅，兼衡其犯罪之動機、目的、手段、所生
    危害、暨於犯罪實施中自行中止犯意，且犯後坦承犯罪、態
    度尚佳等一切情狀，量處如主文所示之刑，以示懲儆。至於
    扣案之上開菜刀 1把，係甲○○所撿到，並無證據足資認定
    屬甲○○或被告所有，而扣案之黑色長袖 1件，則屬尋常外
    套，雖屬甲○○犯罪行為時所穿著之衣服，惟非專供本件強
    盜犯行所用，爰均不為沒收之諭知。
據上論斷，應依刑事訴訟法第299條第1項前段，刑法第28條、第
330條第2項、第1項、第 27條第1項、第47條第1項，判決如主文
。
本案經檢察官龔書安到庭執行職務。
中    華    民    國    98    年    11    月    23    日
                  刑事第二庭  審判長法  官  張宏節
                                    法  官  沈培錚
                                    法  官  蔡寶樺
以上正本證明與原本無異。
如不服本判決應於收受送達後10日內向本院提出上訴書狀，並應
敘述具體理由。其未敘述上訴理由者，應於上訴期間屆滿後20日
內向本院補提理由書(均須按他造當事人之人數附繕本)「切勿逕
送上級法院」。告訴人或被害人如對於本判決不服者，應具備理
由請求檢察官上訴，其上訴期間之計算係以檢察官收受判決正本
之日期為準。
中    華    民    國    98    年    11    月    23    日
                                  書記官
附錄本判決論罪之法律條文：
中華民國刑法第330條：
犯強盜罪而有第 321條第1項各款情形之一者，處7年以上有期徒
刑。
前項之未遂犯罰之。


司法院資訊處製作；財團法人民間司法改革基金會備份。
